【裁判字號】    99,訴,317
【裁判日期】    990525
【裁判案由】    毒品危害防制條例
【裁判全文】
臺灣基隆地方法院刑事判決               99年度訴字第317號
公  訴  人  臺灣基隆地方法院檢察署檢察官
被      告  乙○○
上列被告因違反毒品危害防制條例案件，經檢察官提起公訴（99
年度毒偵字第666號 ），被告於準備程序中就被訴事實為有罪之
陳述，本院合議庭裁定由受命法官獨任進行簡式審判程序，判決
如下：
    主  文
乙○○施用第一級毒品，累犯，處有期徒刑捌月；又施用第二級
毒品，累犯，處有期徒刑月。應執行有期徒刑玖月。
    事  實
一、乙○○前因施用毒品案件，經本院以89年度毒聲字第600 號
    裁定送觀察、勒戒，執行後因認無繼續施用毒品傾向，於民
    國89年4 月15日執行完畢釋放，並由臺灣基隆地方法院檢察
    署檢察官以89年度毒偵字第309 號、第941 號為不起訴處分
    確定。復因施用毒品案件，經本院以90年度毒聲字第472 號
    裁定送觀察、勒戒，執行後因認無繼續施用毒品傾向，於90
    年5 月11日執行完畢釋放，並由臺灣基隆地方法院檢察署檢
    察官以90年度毒偵字第460 號為不起訴處分確定。又因施用
    毒品案件，檢察官對其聲請強制戒治暨提起公訴，經本院以
    90年度毒聲字第1618號裁定送強制戒治，於92年7 月4 日戒
    治期滿執行完畢釋放，本院復以90年度訴字第711 號判決判
    處有期徒刑7 月確定，於93年1 月31日執行完畢。復因施用
    毒品案件，經本院以93年度訴字第448 號判決判處有期徒刑
    10月確定，又因竊盜案件，經臺灣高等法院以94年度上易字
    第713 號判決判處有期徒刑10月確定，上開二案嗣經臺灣高
    等法院以94年度聲字第865 號裁定合併定應執行有期徒刑 1
    年6 月確定，而於95年4 月29日執行完畢。其後，因竊盜案
    件，經本院以95年度易字第304 號判決判處有期徒刑5 月確
    定（下稱甲罪），復因施用毒品案件，經本院以95年度訴字
    第688 號判決判處有期徒刑10月確定（下稱乙罪），又因竊
    盜案件，經本院以95年度易字第519 號判決判處有期徒刑 7
    月確定（下稱丙罪），其因乙、丙罪所處之刑，嗣經本院以
    96年度聲減字第495 號裁定減為有期徒刑5 月、3 月又15日
    ，定應執行有期徒刑8 月確定，嗣其入監接續執行上開甲罪
    所處之有期徒刑5 月及乙、丙罪應執行之有期徒刑8 月，於
    96年11月30日執行完畢。另因施用毒品案件，經本院以97年
    度訴字第308 號判決判處有期徒刑8 月確定，而於98年2 月
    24日執行完畢。
二、其復基於施用第一級毒品之犯意，於99年2 月24日上午10時
    許，在其基隆市○○區○○路249 巷5 號住處內，以將第一
    級毒品海洛因加水置於針筒內注射於身體之方式，施用海洛
    因1 次；於相隔約1 小時後，另基於施用第二級毒品之犯意
    ，在上開相同處所，以將第二級毒品甲基安非他命置於玻璃
    管內加熱後吸其煙霧之方式，施用甲基安非他命1 次。嗣於
    同日晚上6 時25分許，在友人李仁順位於基隆市○○區○○
    路246 巷10號之住處內，為警查獲。經徵得其同意採尿送驗
    結果，呈嗎啡陽性及甲基安非他命陽性反應，始為警查悉上
    情。
三、案經基隆市警察局第一分局報請臺灣基隆地方法院檢察署檢
    察官偵查起訴。
    理  由
一、被告乙○○所犯為死刑、無期徒刑、最輕本刑3 年以上有期
    徒刑以外之罪，亦非屬高等法院管轄之第一審案件，其於準
    備程序進行中，先就被訴事實為有罪之陳述，經告知簡式審
    判程序之旨，並聽取檢察官、被告之意見後，本院合議庭依
    刑事訴訟法第273 條之1 第1 項裁定進行簡式審判程序，是
    本案之證據調查，依同法第273 條之2 規定，不受同法第15
    9 條第1 項、第161 條之2 、第161 條之3 、第163 條之 1
    ，及第164 條至第170 條所規定證據能力認定及調查方式之
    限制，合先敘明。
二、按92年7 月9 日修正公布、93年1 月9 日施行之毒品危害防
    制條例第20條、第23條將施用毒品之刑事處遇程序，區分為
    「初犯」及「5 年內再犯」、「5 年後再犯」；依其立法理
    由之說明：「初犯」，經觀察、勒戒或強制戒治後，應為不
    起訴處分或不付審理之裁定，經觀察、勒戒或強制戒治執行
    完畢釋放後，「5 年內再犯」者，因其再犯率甚高，原實施
    之觀察、勒戒及強制戒治既已無法收其實效，爰依法追訴或
    裁定交付審理，至於經觀察、勒戒或強制戒治執行完畢釋放
    後，「5 年後再犯」者，前所實施之觀察、勒戒或強制戒治
    已足以遮斷其施用毒品之毒癮，為期自新及協助其斷除毒癮
    ，仍適用「初犯」規定，先經觀察、勒戒或強制戒治之程序
    。從而依修正後之規定，僅限於「初犯」及「5 年後再犯」
    二種情形，始應先經觀察、勒戒或強制戒治程序；倘被告於
    5 年內已再犯，經依法追訴處罰，縱其第3 次（或第3 次以
    上）再度施用毒品之時間，在初犯經觀察、勒戒或強制戒治
    執行完畢釋放5 年以後，已不合於「5 年後再犯」之規定，
    且因已於「5 年內再犯」，顯見其再犯率甚高，原實施觀察
    、勒戒或強制戒治，已無法收其實效，即應依該條例第10條
    處罰（最高法院95年5 月9 日95年度第7 次刑事庭會議決議
    及97年9 月9 日97年度第5 次刑事庭會議決議意旨參照）。
    查被告前因初犯施用毒品案件，於89年4 月15日觀察、勒戒
    執行完畢釋放後，於5 年內，復多次因施用毒品案件，分別
    經觀察、勒戒、強制戒治暨起訴判處罪刑暨執行完畢等情，
    有臺灣基隆地方法院檢察署刑案資料查註紀錄表及臺灣高等
    法院被告前案紀錄表在卷足稽，堪認被告之再犯率甚高，原
    實施之觀察、勒戒及強制戒治已無法收其實效，當無再施以
    觀察、勒戒及強制戒治之必要。揆諸首揭說明，本案被告施
    用毒品之犯行雖係在前述觀察、勒戒及強制戒治執行完畢釋
    放5 年後所為，仍不得依毒品危害防制條例第20條第3 項規
    定施以觀察、勒戒及強制戒治之處遇，而應由檢察官依法追
    訴，是本件起訴程序並無違誤。
三、上揭犯罪事實，業據被告於檢察官偵訊中、本院準備程序及
    審理程序中自白承認，且其尿液經送驗結果，確呈嗎啡陽性
    及甲基安非他命陽性反應，有基隆市警察局第一分局偵辦毒
    品案件尿液檢體對照表、臺灣尖端先進生技醫藥股份有限公
    司濫用藥物檢驗報告附卷足憑，堪認被告前揭具任意性之自
    白確與事實相符，足以採信。綜上所述，本案事證明確，被
    告施用海洛因及甲基安非他命之犯行均堪以認定。
四、查海洛因及甲基安非他命分別係屬毒品危害防制條例第2 條
    第2 項第1 、2 款所列之第一、二級毒品，故核被告所為，
    係犯毒品危害防制條例第10條第1 項之施用第一級毒品罪及
    同條第2 項之施用第二級毒品罪。被告施用前持有海洛因及
    甲基安非他命之低度行為，應分別為施用之高度行為所吸收
    ，均不另論罪。被告所犯上述2 罪間，犯意各別，行為互殊
    ，應予分論併罰。又被告有如事實欄所載之有期徒刑執行完
    畢情形，有前述被告前案紀錄表可參，其於受有期徒刑執行
    完畢後5 年內，故意再犯本件有期徒刑以上之2 罪，均為累
    犯，各應依刑法第47條第1 項規定加重其刑。爰審酌被告之
    素行不佳，有前述被告前案紀錄表可佐，教育程度為國中畢
    業，曾經觀察、勒戒、強制戒治及有期徒刑等處遇措施後，
    猶未能深切體認施用毒品對於自身健康之危害，足認其毒癮
    甚深，而有施以相當時期監禁處遇之必要，惟其犯罪手段平
    和，犯後坦承全部犯行，態度良好，及施用毒品係戕害其個
    人身心健康，對於他人並未構成危害等一切情狀，認檢察官
    就施用第一級毒品罪具體求處有期徒刑9 月，就施用第二級
    毒品罪具體求處有期徒刑4 月之意見，均屬過重，而分別量
    處如主文所示之刑，並定其應執行之刑，以資懲儆。
據上論斷，應依刑事訴訟法第273 條之1 第1 項、第299 條第 1
項前段，毒品危害防制條例第10條第1 項、第2 項，刑法第11條
前段、第47條第1 項、第51條第5 款，判決如主文。
本案經檢察官甲○○到庭執行職務。
中    華    民    國    99    年    5     月    25    日
                  刑事第二庭  法  官  張婷妮
以上正本證明與原本無異。
如不服本判決應於收受送達後10日內向本院提出上訴書狀，並應
敘述具體理由；其未敘述上訴理由者，應於上訴期間屆滿後20日
內向本院補提理由書（均須按他造當事人之人數附繕本）「切勿
逕送上級法院」。
中    華    民    國    99    年    5     月    25    日
                              書記官  李繼業
附錄本案論罪科刑法條
毒品危害防制條例第10條
施用第一級毒品者，處 6 月以上 5 年以下有期徒刑。
施用第二級毒品者，處 3 年以下有期徒刑。

司法院資訊處製作；財團法人民間司法改革基金會備份。
